臺灣臺中地方法院臺中簡易庭小額民事判決
111年度中小字第1822號
原      告  富邦產物保險股份有限公司

法定代理人  賴榮崇  
訴訟代理人  林揚軒  
            黃雅怡  
被      告  王建智  
上列當事人間請求損害賠償事件，本院於民國111年8月3日言詞
辯論終結，判決如下：
    主      文
一、被告應給付原告新臺幣16,238元，及自民國110年12月25日
    起至清償日止，按週年利率百分之5計算之利息。
二、訴訟費用新臺幣1,000元，由被告負擔。
三、本判決得假執行。但被告以新臺幣16,238元為原告預供擔保
    ，得免為假執行。
    事實及理由
壹、程序部分：
一、原告之法定代理人原為乙○○，嗣於訴訟中變更為甲○○， 並
    經其聲明承受訴訟，有經濟部函及股份有限公司變更登記表
    為憑（見本院卷第131-139頁），依民事訴訟法第170條及第
    175條第1項規定，核無不合，應予准許。
二、本件原告起訴時原聲明為「被告應給付原告新臺幣（下同）
    51,515元，及自起訴狀繕本送達之翌日起至清償日止，按週
    年利率5%計算之利息」（見本院卷第17頁）。嗣最終變更聲
    明為「被告應給付原告16,238元，及自起訴狀繕本送達翌日
    起至清償日止，按週年利率5%計算之利息」（見本院卷第14
    4頁），核屬減縮應受判決事項之聲明，依民事訴訟法第255
    條第1項第3款規定，應予准許。　　
貳、實體方面：
一、原告主張：
　㈠被告於民國108年9月2日7時25分許，駕駛車牌號碼00-0000號
    自用小客車，沿臺中市西區博館三街由華美西街往台灣大道
    2段方向行駛，行至華美西街往台灣大道（口）時，因未保
    持行車安全距離之疏失，不慎碰撞前方亦由華美西街往台灣
    大道2段方向行駛，由原告所承保訴外人江幸姬所有，由訴
    外人簡鴻仁所駕駛之車牌號碼000-0000號自用小客車（下稱
    系爭車輛），致系爭車輛受損，經送修估價修理費51,515元
    （工資26,600元、零件24,915元），原告已依保險契約悉數
    理賠。扣除零件折舊（折舊後為5,875元），而被告未保持
    安全距離，應負擔5成之過失責任。
　㈡爰依保險代位、侵權行為之法律關係提起本件訴訟，請求被
    告就原告上開損害負賠償責任等語，並聲明：⒈如程序事項
    變更後之聲明。⒉願供擔保，請准宣告假執行。　
二、被告抗辯：　　　　
　　依道路交通事故現場圖之摘要說明，被告車輛與系爭車輛當
　　時各自位於華美西街之外側後方及内側停等，靜候台灣大道
　　之車流過去，此時並未發生碰撞，且各自於華美西街内外側
    ，故無未保持安全距離之問題。因被告車輛位於外側後方，
    故禮讓系爭車輛先行起步，詎系爭車輛於起步時不依自己的
    行車方向循序右轉，而是直接將車輛向右與被告車輛碰 撞
    拖行，致系爭車輛自行受損，被告車輛此時依然保持靜止於
    路邊停等。而被告車輛外觀並無明顯損傷，大燈玻璃燈罩亦
    無破裂變形，倘被告車輛非為靜止狀態，被告車輛玻璃燈罩
    必然因此破裂變形等語。並聲明：㈠原告之訴駁回。㈡如受不
    利判決，願供擔保請准宣告免為假執行。
三、本院之判斷：
　㈠按因故意或過失，不法侵害他人之權利者，負損害賠償責任
    ，民法第184條第1項前段定有明文。復按汽車在同向二車道
    ，由同向二車道進入一車道，外車道之車輛應讓內車道之車
    輛先行。但在交通壅塞時，內、外側車道車輛應互為禮讓，
    逐車交互輪流行駛，並保持安全距離及間隔，道路交通安全
    規則第98條第1項第4款亦有明文。經查：
　⒈原告主張被告於上開時、地，因未保持安全距離及間隔，碰
    撞系爭車輛，致系爭車輛因而受損等情，有道路交通事故現
    場圖、汽車險理賠案號查覆表、汽車險理賠申請書、車損照
    片、估價單、統一發票、行車執照及駕照在卷可參（見本院
    卷第23-39頁）。並經本院向臺中市政府警察局調閱本件道
    路交通事故之道路交通現場圖、道路交通事故調查報告表(
    一)（二）、A3類道路交通事故調查報告表、酒精測定紀錄
    表、調查紀錄表、補充資料表、現場照片、車損照片可參（
    見本院卷第45-59、63-75頁）。又依簡鴻仁於警詢表示：我
    由博館三街沿華美西街行駛至事故T字路口右轉台灣大道右
    側慢車道，右轉前我有先打方向燈，且暫停於轉角處，查看
    左側來車，暫停後起步時，我有看間對方暫停於我右後方距
    離我很近，我有鳴喇叭。當時我認為是可以安全起步的距離
    ，我不確定是對方是否也剛好起步，雙方便發生碰撞了等語
    （見本院卷第56頁），與被告於警詢時陳稱：我由博館三街
    沿華美西街行駛至事故路口右轉台灣大道右側慢車道，右轉
    前我與對方同向同車道，行駛於其後方。至事故T字路口，
    雙方都暫停下來停等查看左側來車，我停等於其右後方，對
    方起步時有鳴按喇叭，然後就發生碰撞了，我仍處於暫停狀
    態，右轉前我有按方向燈等語（見本院卷第55頁）。
　　可見被告駕駛之車輛暫停在距離前方之系爭車輛相當近之距
    離，倘被告有保持安全距離，在系爭車輛起步時，理應不會
    與被告之車輛發生碰撞。足認是後方之被告車輛由同向二車
    道進入一車道，未保持安全距離及間隔，致碰撞系爭車輛，
    造成系爭車輛右側車身受損，被告顯有過失。是原告上開主
    張，應屬真實。被告抗辯其無過失乙節，礙難採憑。
　⒉系爭車輛之受損，既係來自於被告駕駛車輛之碰撞所造成，
    與被告之過失駕駛行為自具相當因果關係。原告主張被告應
    負侵權行為損害賠償責任，應屬有據。
　㈡按被保險人因保險人應負保險責任之損失發生，而對於第三
    人有損失賠償請求權者，保險人得於給付賠償金額後，代位
    行使被保險人對於第三人之請求權，但其所請求之數額，以
    不逾賠償金額為限，保險法第53條第1項定有明文。次按不
    法毀損他人之物者，被害人得請求賠償其物因毀損所減少之
    價額，民法第196條定有明文，且依該規定請求賠償物被毀
    損所減少之價額，得以修復費用為估定標準，但以必要者為
    限，如修理材料以新品換舊品，應予折舊（最高法院77年度
    第9次民事庭會議決議㈠決議要旨參照）。經查：
  ⒈原告已依保險契約支付系爭車輛修復費用51,515元，其中零
    件費用24,915元，而該零件材料係以新品更換舊品，零件費
    用自應考量折舊因素，計算原有舊零件之價值。而系爭車輛
    於105年8月出廠，有行車執照在卷可稽（見本院卷第25頁）
    。依行政院所頒「固定資產耐用年數表」及「固定資產折舊
    率表」之規定，自小客車之耐用年數為5年，依定率遞減法
    每年折舊千分之369，並參酌「營利事業所得稅查核準則」
    第95條第8項所定：「固定資產提列折舊採用定率遞減法，
    以1年為計算單位，其使用期間未滿1年者，按實際使用之月
    數相當於全年之比例計算之，不滿1月者，以月計」，則至
    本件車禍事故之日即108年9月2日止，系爭車輛已使用3年2
    個月，依上開方式扣除折舊額後，原告得請求之零件必要費
    用為5,875元（計算式詳如附表）。
  ⒉依上開方式扣除折舊額後，原告得請求之必要零件費為5,875
    元，再加計工資26,600元，從而，原告得請求賠償車輛修理
    必要費用為32,475元。
  ㈢按保險法第53條第1項所定之「保險人代位權」，乃法定債之
    移轉，固無待乎被保險人另為債權移轉行為，惟其為「債之
    移轉」之性質與民法之規定究無不同，故保險人依該條項規
    定代位行使被保險人對於第三人之損害賠償請求權時，該第
    三人即得適用民法第299條第1項規定，援引其於受通知時所
    得對抗被保險人之事由，對抗保險人。次按損害之發生或擴
    大，被害人與有過失者，法院得減輕賠償金額，或免除之。
    前2項之規定，於被害人之代理人或使用人與有過失者，準
    用之，民法第217條第1項、第3項明文規定。再按汽車在同
    向二車道，由同向二車道進入一車道，外車道之車輛應讓內
    車道之車輛先行。但在交通壅塞時，內、外側車道車輛應互
    為禮讓，逐車交互輪流行駛，並保持安全距離及間隔，道路
    交通安全規則第98條第1項第4款亦有明文。經查：
　⒈依簡鴻仁於警詢時表示：右轉前我有先打方向燈，且暫停於
    轉角處，查看左側來車，暫停後起步時，我有看間對方暫停
    於我右後方距離我很近，我有鳴喇叭。當時我認為是可以安
    全起步的距離，我不確定是對方是否也剛好起步，雙方便發
    生碰撞了等語（見本院卷第56頁）。佐以系爭車輛右側車身
    有擦撞損，有補充資料、車損照片可佐（見本院卷第59、75
    頁）。倘簡鴻仁稍加觀察留意右後方停放車輛動態，應可防
    免本件車禍發生，足認簡鴻仁駕車系爭車輛，於車禍發生時
    亦有未注意保持安全距離及間隔之違規，就本件車禍之發生
    亦有過失，而適用過失相抵之規定。
　⒉本院審酌雙方就本件車禍事故之過失情節及原因力之大小，
    認就本件損害之發生，應由被告負擔50%過失比例，而由原
    告負擔50%過失比例。從而，原告得請求被告賠償之金額為1
    16,238元（計算式：32,7454×0.5＝16,238元，元以下四捨五
    入）。　　
  ㈣查原告對被告上開侵權行為損害賠償債權，核屬無確定期限
    之給付，自應經原告之催告而未為給付，被告始負遲延責任
    。準此，依民法第229條第2項、第233條第1項前段、第203 
    條規定，原告請求被告自起訴狀繕本送達之翌日即110年12
    月25日起（110年12月14日寄存送達，於110年12月24日生送
    達效力，見本院卷第81頁之本院送達證書）至清償日止，按
    週年利率5%計付遲延利息，核無不合。
四、綜上所述，原告依保險代位及侵權行為之法律關係，請求被
    告給付其16,238元，及自110年12月25日起至清償日止，按
    週年利率百分之5計算之利息，為有理由，應予准許。。
五、本件判決之事證已臻明確，兩造其餘攻擊防禦方法，經審酌
    後，認均與判決結果無影響，爰不一一論述。 
六、本判決係適用小額程序所為被告敗訴之判決，依民事訴訟法
    第436條之20規定，應依職權宣告假執行。被告陳明願供擔
    保請准宣告免為假執行，核無不合，爰酌定擔保金額如上。
七、依民事訴訟法第436條之19第1項、第78條規定，本件訴訟費
    用額確定為1,000元（即第一審裁判費），命由被告負擔。
中　　華　　民　　國　　111 　年　　8 　　月 　 19　 日
                      臺灣臺中地方法院臺中簡易庭
                                法　官　陳佩怡
以上為正本係照原本作成。
如不服本判決，應於送達後20日內，以判決違背法令為理由，向
本院提出上訴狀並表明上訴理由（上訴理由應表明一、原判決所
違背之法令及其具體內容；二、依訴訟資料可認為原判決有違背
法令之具體事實），如於本判決宣示後送達前提起上訴者，應於
判決送達後20日內補提上訴理由書（須附繕本）。並應繳納上訴
費新臺幣壹仟伍佰元，如未繳納，依民事訴訟法施行法第9 條之
規定，認當事人明知上訴要件有欠缺，逕以裁定駁回其上訴。
中　　華　　民　　國　　111 　年　　8 　　月　　19　　日
                                書記官  許千士　
附表
折舊時間           金額
第1年折舊值        24,915×0.369=9,194
第1年折舊後價值    24,915-9,194=15,721
第2年折舊值        15,721×0.369=5,801
第2年折舊後價值    15,721-5,801=9,920
第3年折舊值        9,920×0.369=3,660
第3年折舊後價值    9,920-3,660=6,260　
第4年折舊值        6,260×0.369×2/12=385
第4年折舊後價值    6,260-385=5,875